臺灣高雄地方法院刑事判決　　　　　　　 96年度易字第141號
公　訴　人　臺灣高雄地方法院檢察署檢察官
被　　　告　甲○
　　　　　　　　　　　號
上列被告因業務侵占案件，經檢察官提起公訴（台灣高雄地方法
院檢察署95年度偵字第31733 號），本院依簡式審判程序，判決
如下：
    主  文
甲○連續犯業務侵占罪，處有期徒刑柒月。緩刑貳年，並應向被
害人允揚企業股份有限公司依附表所示方式支付新臺幣柒萬壹仟
元之財產上損害賠償。
    事實及理由
一、按本件被告甲○所犯係死刑、無期徒刑、最輕本刑為3 年以
    上有期徒刑以外之罪，其於準備程序就前揭被訴事實為有罪
    之陳述，經受命法官告知簡式審判程序之旨，並聽取其與公
    訴人之意見後，本院認無不得或不宜改依簡式審判程序進行
    之處，爰依刑事訴訟法第273 條之1 第1 項、第284 條之1
    ，裁定本件由受命法官獨任進行簡式審判程序。
二、甲○係址設高雄市○○區○○路73號「允揚企業股份有限公
    司」（下稱允揚公司）之職員，在該公司擔任汽車銷售業務
    員之職務，負責車輛銷售及代收客戶所繳納之車款、車輛保
    險費等工作，因而對於允揚公司之客戶繳交之車輛保險費款
    項具有業務上之持有關係，為從事業務之人。詎甲○因須錢
    孔急，竟基於意圖為自己不法所有之概括犯意，自民國95年
    3 月8 日起至同年6 月29日止，先後利用職務之便，於附件
    起訴書所示附表編號一至六所示時間，將各該客戶繳付允揚
    公司而由甲○代收之車輛保險費款項（款項內容及金額如附
    表各編號所示）共計92,036元，未交還允揚公司，而將上開
    業務上持有之款項變易持有為所有之意思，予以侵占入己。
    嗣因允揚公司察覺，始知上情。案經允揚公司訴由臺灣高雄
    地方法院檢察署檢察官偵查起訴。
三、本件被告犯罪證據，均引用檢察官起訴書之記載（如附件）
    ，並補充：「被告於本院審判中之自白」。
四、查被告受僱於允揚公司，係從事代允揚公司收取客戶繳付款
    項之人，其將業務上持有之客戶繳付車輛保險款，擅予挪用
    ，乃易持有為所有，核被告所為，係犯刑法第336 條第2 項
    業務侵占罪。又被告上揭行為後，嗣於94年2 月2 日修正公
    布之刑法，自95年7 月1 日施行，修正後之刑法廢止第56條
    關於連續犯之規定，則被告先後所犯附表編號一至六所示之
    業務侵占罪應依數罪併罰之規定分論併罰，依刑法第2 條第
    1 項比較新舊法之規定，適用修正後應依數罪併罰之規定並
    非較有利於被告，爰依刑法第2 條第1 項前段之規定，應適
    用行為時之法律，即適用廢止前刑法第56條連續犯之規定。
    其自民國95年3 月8 日起至同年6 月29日所為附表編號一至
    六所示業務侵占犯行，時間緊接，犯罪構成要件相同，顯係
    基於概括犯意，係為連續犯，應論以一罪，並依廢止前刑法
    第56條規定加重其刑。
五、本院審酌被告為還債需錢孔急，竟藉職務上之機會，將客戶
    繳交之款項92,036元挪為私用，金額雖非鉅大，然其行為當
    屬可議，惟念及被告犯後坦承犯行，態度尚佳，且已先賠償
    部份款項，並願將餘款分期賠償告訴人，亦已徵得告訴人之
    原諒，顯見確有悔意，另斟酌檢察官亦向本院請求從輕量刑
    等一切情狀，量處如主文所示之刑。
六、又被告前未曾因故意犯罪受有期徒刑以上刑之宣告，有臺灣
    高等法院被告前案紀錄表可稽，其經此偵、審教訓後，應知
    所警惕，信無再犯之虞，檢察官亦當庭表明：請求本院給予
    被告附條件緩刑宣告（即按附表所示條件支付告訴人損害賠
    償）等語，告訴代理人亦當庭表示，倘被告願按附表所示條
    件支付損害賠償金，則給予被告緩刑亦無意見等語。綜合上
    情，本院認所宣告之刑以暫不執行為適當，依修正刑法第74
    條第1 項第1 款之規定宣告緩刑2 年，並審酌告訴人就其損
    害金額之陳述，及被告已先行賠償部份金額等各情，依同條
    第2 項第3 款規定命被告向被害人允揚公司依附表所示方式
    支付財產上之損害賠償71,000元，以啟自新。又被告行為後
    ，刑法第74條有關緩刑之規定，固亦經修正，惟在刑法施行
    後，緩刑之宣告，應適用新法第74條之規定（最高法院95年
    刑事庭第8 次會議決議），併予敘明。
七、據上論斷，應依刑事訴訟法第273 條之1 第1 項、第284 條
    之1 、第299 條第1 項前段、第310 條之2 、第454 條第2
    項，刑法第2 條第1 項前段、第336 條第2 項、第74條第1
    項第1 款、同條第2 項第3 款，廢止前刑法第56條，判決如
    主文。
中　　華　　民　　國　　96　　年　　2 　　月　　16　　日
                  刑事第十四庭  法　官  紀凱峰
以上正本證明與原本無異。
如不服本判決，應於收受送達後10日內向本院提出上訴書狀。
中　　華　　民　　國　　96　　年　　2 　　月　　16　　日
 　　　　　　　　　　　　       書記官  黃進遠
附表：
┌─────────┬─────────────┐
│支付時間          │支付金額（新臺幣）        │
├─────────┼─────────────┤
│96年3月13日前     │20,000元                  │
├─────────┼─────────────┤
│96年4月13日前     │5,000元                   │
├─────────┼─────────────┤
│96年5月14日前     │5,000元                   │
├─────────┼─────────────┤
│96年6月13日前     │5,000元                   │
├─────────┼─────────────┤
│96年7月13日前     │5,000元                   │
├─────────┼─────────────┤
│96年8月13日前     │5,000元                   │
├─────────┼─────────────┤
│96年9月13日前     │5,000元                   │
├─────────┼─────────────┤
│96年10月15日前    │5,000元                   │
├─────────┼─────────────┤
│96年11月13日前    │5,000元                   │
├─────────┼─────────────┤
│96年12月13日前    │5,000元                   │
├─────────┼─────────────┤
│97年1月14日前     │5,000元                   │
├─────────┼─────────────┤
│97年2月13日前     │1,000元                   │
└─────────┴─────────────┘
附錄：中華民國刑法第336條
對於公務上或因公益所持有之物，犯前條第1 項之罪者，處1 年
以上7 年以下有期徒刑，得併科5 千元以下罰金。
對於業務上所持有之物，犯前條第1 項之罪者，處6 月以上5
 年以下有期徒刑，得併科 3 千元以下罰金。
前二項之未遂犯罰之。
